【裁判字號】    90,交上易,210
【裁判日期】    900712
【裁判案由】    過失致死等
【裁判全文】
臺灣高等法院刑事判決                            九十年度交上易字第二一號
    上  訴  人  臺灣臺北地方法院檢察署檢察官
    被      告  乙○○
右上訴人因被告過失致死等案件，不服臺灣臺北地方法院八十九年度交易字第二九五
號，中華民國九十年五月七日第一審判決（起訴案號：臺灣臺北地方法院檢察署八十
九年度偵字第一三五六號、第一四四九四號）提起上訴，本院判決如左：
    主  文
原判決撤銷。
乙○○服用酒類，不能安全駕駛動力交通工具而駕駛，處拘役肆拾日，如易科罰金以
佰元折算壹日；又因過失致人於死，處有期徒刑拾月。
    事  實
一、乙○○於民國八十九年七月五日下午四時許，在臺北縣石碇鄉中民村大溪邊某雜
    貨店服用酒類 (啤酒三瓶 )後，因飲酒過量已不勝酒力，並明知飲酒後辨識力、
    注意力、反應力均不如常人，已不能安全駕駛動力交通工具，且其原考領之普通
    小客車駕駛執照及職業小客車駕駛執照業於八十五年九月間經交通主管機關註銷
    ，已無駕駛執照不得再行駕駛汽車，竟猶於同日下午五時十五分許酒醉後（肇事
    後其吐氣所含酒精成份達每公升○、九四毫克）無照駕駛其弟陳金銘所有之車牌
    號碼Ｔ二─二五四一號自用小客車，由土庫往深坑方向行駛，行經臺北縣深坑鄉
    賴仲坑七之二號前之路段中央為雙黃實線之雙向車道且為彎道時，本應注意駕車
    行經彎道時，應減速慢行作隨時停車之準備；及在雙向二車道行駛時，應在遵行
    車道內行駛，不得跨越雙黃實線駛入來車之車道內；且應注意車前狀況並隨時採
    取必要之安全措施。而依當時係日間、天候陰、路面乾燥無缺陷、視距良好無障
    礙物等情形，並無任何足令乙○○不能注意之情事，適有成年男子甲○○騎乘附
    載其女兒陳郁欣 (前座)及外甥陳家婷 (後座)之車牌號碼ＢＣＸ─三八二號重型
    機器腳踏車迎向駛來，詎乙○○竟疏於注意上開規定，竟貿然駕車跨越雙黃實線
    駛入來車道，致撞及甲○○之機車。使甲○○因而人車倒地，甲○○因而受有左
    股骨骨折、右橈骨骨折及胸腹鈍挫傷等傷害；陳郁欣受有頭部創傷併顱內出血，
    雖經送臺北市立萬芳醫院急救，仍因顱內出血而延至同年月十一日下午六時十分
    許不治死亡 (另陳家婷則受有頭部創傷、腦挫傷及顏面擦傷等傷害，但未據告訴
     )。乙○○肇事後，向前往現場處理員警坦承肇事，對於未發覺之罪自首而受裁
     判。
二、案經甲○○訴由臺北縣警察局新店分局移請臺灣臺北地方法院檢察署檢察官相驗
    後偵查起訴。
    理      由
一、被告乙○○經合法傳喚無正當理由不到庭，爰不待其陳述逕行判決，合先敘明。
二、右揭被告乙○○酒醉後駕車之事實，迭據被告於警訊、偵查中及原審法院審理時
    坦承不諱，被告陳文炳於上揭時地肇事後，經警測試其酒精含量，發現其吐氣所
    含酒精成分每公升○、九四毫克，有警製之刑法第一百八十五條之三案件測試觀
    察紀錄表及台北縣警察局北縣警交字第Ｚ000000000號舉發違反道路交
    通管理事件通知單各一紙在卷可稽。而酒精對中樞神經系統具有麻醉作用，對人
    體之影響固因人而異，然多與血液中之酒精濃度成正比，通常情形，血液中之酒
    精濃度在每公升一千毫克時（即呼氣酒精濃度每公升０．五毫克），雖在外觀上
    無法辨識，但檢查眼睛機能，對反應時間均有降低之事實，對一般人而言，血液
    中酒精濃度增加至每公升一千至一千五百毫克時（即呼氣酒精濃度約每公升０．
    五至０．七五毫克），顯示快感狀態、話多、臉色紅潤，於每公升一千五百至二
    千五百毫克時（即呼氣酒精濃度每公升０．七五至一．二五毫克），呈興奮、走
    路不穩、咬字不清、稍有痲痹現象，迄每公升二千五百至三千五百毫克時（即呼
    氣酒精濃度每公升一．二五至一．七五毫克），更出現步行困難，不舒服感、言
    語不清、意識不明等情狀，可知酒精在低濃度時，對中樞神經會有選擇性抑制作
    用，高濃度時則有廣泛抑制作用，對人之注意力、精神集中、運動協調及反應時
    間均會有所影響。經查，被告為警查獲後其吐氣酒精濃度達每公升０．九四毫克
    ，而當場對被告觀察結果直線測試、平衡動作，出現腳步不穩、手腳顫抖，顯無
    法正常駕駛；出入車門困難，劃定直線無法正常行走，顯無法正常操控駕駛；語
    無倫次，含糊不清，意識模糊，注意力無法集中，呆滯木僵等情，有上開測試觀
    察紀錄表附卷可參，是被告當時顯已對本身之注意力、精神集中、運動協調及反
    應時間產生影響，無法如未飲酒般正常辨識車前狀況及操控汽車機械，且果然發
    生本件車禍事故，足徵被告已無法安全駕駛，其犯行事證明確，洵堪認定。
三、訊據被告乙○○於警訊、偵查中及原審法院審理時坦承有於右揭時地酒醉並無照
    駕駛車牌號碼Ｔ二─二五四一號自用小客車，以時速四、五十公里之速度行駛，
    而跨越雙黃實線進入來車道撞及告訴人甲○○所騎乘車附載被害人陳郁欣之車牌
    號碼ＢＣＸ─三八二號重型機車，因而致告訴人甲○○受有上述傷害及被害人陳
    郁欣傷重不治死亡之事實，並有警製道路交通事故調查報告表一紙及現場照片四
    幀在卷可稽，而告訴人甲○○因本件車禍受有左股骨骨折、右橈骨骨折及胸腹鈍
    挫傷等傷害，有臺北市立萬芳醫院診斷證明書一紙在足憑，另被害人陳郁欣因本
    件車禍受有頭部創傷併顱內出血等傷害，經送臺北市立萬芳醫院急救，仍因顱內
    出血延至同年月十一日不治死亡，亦經台灣台北地方法院檢察署檢察官督同法醫
    師相驗明確，製有勘驗筆錄、驗斷書及相驗屍體証明書等各一份在卷可稽。而依
    上揭道路交通調查報告表所載及現場照片所示，肇事路段係屬彎道，為雙向車道
    ，中央分向線為雙黃實線，限速四十公里，茲依被告乙○○於原審法院審理時自
    承伊當時車速四、五十公里云云。足證被告行經彎道時，非但未減速慢行，反而
    超速行駛。另依上揭道路交通調查報告表所載，肇事後被告駕駛之車輛斜停於深
    坑往土庫之車道上，茲據被告供承伊當時係由土庫往深坑方向行駛云云，足見被
    告顯有跨越雙黃實線進入來車道之事實。而查被告乙○○原係領有駕駛執照之駕
    駛人，嗣因逾期檢驗遭註銷駕駛執照，此據被告供承在卷，被告本已不得再行駕
    車，詎其竟猶駕車行駛，顯有違道路交通安全規則第五十條第一項：「汽車駕駛
    執照為駕駛汽車之許可憑證，由駕駛人向公路監理機關申請登記，考驗及格後發
    給之。」之規定。另「汽車駕駛人飲酒後，其吐氣所含酒精成份超過每公升0.25
    毫克以上者，不得駕車」、「行經彎道應減速慢行作隨時停車之準備」、「汽車
    在雙向二車道行駛時，應在遵行車道內行駛」、「汽車在雙向二車道行駛時，在
    劃有分向限制線 (雙黃實線 )之路段，不得駛入來車之車道內」，道路交通安全
    規則第五十條第一項、第一一四條第二款、第九十三條第一項第四款、第九十七
    條第一款、第二款分別定有明文規定，被告領有駕照對上開規定，自應知之甚稔
    。而當時係日間、天候陰、路面乾燥無缺陷、視距良好無障礙物等情形，並無任
    何足令被告乙○○不能注意之情事，詎其應注意且能注意卻疏未注意，竟猶酒後
    駕車，行經彎道超速行駛，跨越雙實黃線進入來車道行駛，致肇事故，其就本件
    交通事故之發生自有過失無疑，且其過失行為與被害人甲○○所受前揭傷害及被
    害人陳郁欣受傷不治死亡間，確有相當因果關係，事證明確，被告犯行洵堪認定
    。
四、核被告乙○○所為，係犯刑法第一百八十五條之三服用酒類不能安全駕駛動力交
    通工具而駕駛罪、第二百八十四條第一項前段過失傷害罪及第二百七十六條第一
    項過失致人於死罪，被告肇事後犯罪未被發覺前，即向前來現場處理之警員坦承
    肇事，有臺北縣警察局新店分局八十九年九月十八日 (八九 )北警店刑字第二五
    七○九號函附之「報案自首調查表」影本一紙在卷可稽，對於未發覺之罪自首而
    受裁判，應依刑法第六十二條前段規定減輕其刑，又被告係酒醉駕車及無照駕駛
    ，因而致人受傷及死亡，依法應負刑事責任，應依道路交通管理處罰條例第八十
    六條第一項規定加重其刑（被告雖具有二種應予加重其刑之事由，惟應僅加重其
    刑一次，而非遞加重其刑，附此敘明。），並依法先加重後減輕之。被告以一個
    過失行為同時致被害人甲○○受傷及被害人陳郁欣受傷不治死亡，係一行為同時
    觸犯過失傷害罪及過失致死罪等二罪名。應依想像競合犯之例，從一重之過失致
    人於死罪處斷，而與其另犯之刑法第一百八十五條之三服用酒類不能安全駕駛動
    力交通工具而駕駛罪，犯意各別，行為互異，應予分論併罰。原審據以論罪科刑
    ，固非無見，惟查，酒醉駕車及無照駕駛而致人死傷，依法應負刑事責任，均係
    道路交通管理處罰條例第八十六條第一項所定應予加重其刑之事由，本件被告酒
    醉後無照駕車而肇事故致人死傷，依法應負刑事責任，原審僅就被告酒醉駕車部
    分列為加重其刑之事由，疏未就無照駕駛部分併予論列，尚有未洽，另查酒醉後
    ，因血液中酒精濃度對人之中樞神經系統具有麻醉作用，使人之注意力無法集中
    ，反應遲緩、運動協調能力降低，因而易肇事故，危害他人生命、身體及財產之
    安全，政府有鑑於此，一再宣導禁止酒後駕車，被告對此，亦當有所認識，詎竟
    猶酒醉駕車，終肇事故，致人死傷，犯罪情節非輕，原審就被告所犯服用酒類不
    能安全駕駛動力交通工具，僅量處罰金二萬元，實嫌過輕，亦有未洽。是檢察官
    依告訴人請求提起上訴，其上訴意旨指摘原審就被告所犯過失致人於死罪量刑過
    輕，固無理由，惟其上訴意旨指摘原審就被告所犯服用酒類不能安全駕駛動力交
    通工具量刑過輕，非無理由，則原判決既有可議之處，自應由本院予以撤銷改判
    。爰審酌被告之素行、過失程度、被害人甲○○所受之傷害及因而致被害人陳郁
    欣死亡所致生之危害、迄仍未與被害人家屬達成民事上和解賠償損害及犯罪後坦
    承犯行等一切情狀，分別量處如主文第二項所示之刑。而查被告行為後，刑法第
    四十一條規定之易科罰金折算標準，已於九十年一月十日修正公布，同年月十二
    日生效，將得易科罰金之最高本刑由有期徒刑三年以下提高至五年以下，比較新
    舊法結果，易科罰金之折算標準以修正後之刑法第四十一條第一項規定較為有利
    ，爰就所處拘役部分，依刑法第四十一條第一項之規定諭知易科罰金之折算標準
    。
據上論斷，應依刑事訴訟法第三百六十九條第一項前段、第三百六十四條、第三百七
十一條、第二百九十九條第一項前段，刑法第一百八十五條之三、第二百八十四條第
一項前段，第二百七十六條第一項、第二條第一項前段、第五十五條、第四十一條第
一項、第六十二條前段，道路交通管理處罰條例第八十六條第一項，罰金罰鍰提高標
準條例第一條前段、第二條，判決如主文。
本案經檢察官林炳雄到庭執行職務。
中    華    民    國    九十      年        七      月     十二         日
                            台灣高等法院刑事第三庭
                                審判長法  官  張  連  財
                                      法  官  李  英  勇
                                      法  官  張  傳  栗
右正本證明與原本無異。
不得上訴。
                                      書記官  王  秀  雲
中    華    民    國    九十      年        七      月     十二         日
附錄：本案論罪科刑法條全文
刑法第一百八十五條之三
服用毒品、麻醉藥品、酒類或其他相關之物，不能安全駕駛動力交通工具而駕駛者，
處一年以下有期徒刑、拘役或三萬元以下罰金。
刑法第二百七十六條
因過失致人於死者，處二年以下有期徒刑、拘役或二千元以下罰金。
從事業務之人，因業務上之過失犯前項之罪者，處五年以下有期徒刑或拘役，得併科
三千元以下罰金。
刑法第二百八十四條
因過失傷害人者，處六月以下有期徒刑、拘役或五百元以下罰金。致重傷者，處一年
以下有期徒刑、拘役或五百元下罰金。
從事業務之人，因業務之過失傷害人者，處一年以下有期徒刑、拘役或一千元以下罰
金。致重傷者，處三年以下有期徒刑、拘役或二千元以下罰金。


司法院資訊處製作；財團法人民間司法改革基金會備份。
